【裁判字號】    88,簡上,687
【裁判日期】    890317
【裁判案由】    清償債務
【裁判全文】
臺灣臺北地方法院民事判決  八十八年度簡上字第六八七號
    上  訴  人  台新國際商業銀行股份有限公司
    法定代理人  謝壽夫
    訴訟代理人  乙○○
    被上訴人    甲○○
右當事人間請求清償債務事件，上訴人對於中華民國八十八年十月四日本院臺北簡易
庭八十八年度北簡字第一０四八０號第一審判決提起上訴，本院判決如左：
        主      文
上訴駁回。
第二審訴訟費用由上訴人負擔。
        事      實
甲、上訴人方面：
  一、聲明：如主文所示。
  二、陳述：除與原審判決書所載者相同茲予引用外，補稱：在被上訴人遺失以前消
            費簽單上之簽名均為「甲○○」。
  三、證據：援用原審之立證方法。
乙、被上訴人方面：
  一、聲明：駁回上訴。
  二、陳述：除與原審判決書所載者相同茲予引用。
  三、證據：援用原審之立證方法。
        理      由
一、本件上訴人起訴主張：被上訴人於民國八十七年七月十日向上訴人請領信用卡使
    用，依約被上訴人得於特約商店記帳消費，但應於繳款截止日前向上訴人清償，
    逾另給付按日息萬分之五‧四七九計算之利息，及依前述利息加計百分之十違約
    金。詎被上訴人自八十七年七月十日發卡起至八十七年十一月二日止，消費記帳
    尚餘新臺幣（下同）十三萬四千一百六十五元未按期給付，爰起訴請求被上訴人
    給付上開消費款及其利息、違約金。被上訴人對於向上訴人請領信用卡乙節固自
    認，惟以系爭信用卡於八十七年十月九日遺失，為不詳姓名之人以「林志明」於
    簽帳單簽名冒用，伊無庸負責等語，資為抗辯。
二、上訴人主張被上訴人於八十七年十月九日持前揭信用卡消費共計十三萬四千一百
    六十五元，固提出消費簽單為證，為上揭消費簽單上之消費者簽名均為「林志明
    」有上訴人所提之前揭消費簽單可按，且上訴人亦自承在八十七年十月九日前，
    被上訴人之消費簽單上之簽名均為「甲○○」，核與被上訴人所陳述，在八十七
    年十月九日前揭信用卡遺失前其消費時，於消費簽單上之簽名均為「甲○○」相
    符，且若前揭信用卡背面之簽名若為「林志明」，被上訴人當不可能長期持用，
    是前揭信用卡背面被上訴人所為簽名為「甲○○」當可信為真實。則被上訴人抗
    辯上揭消費款非其所為，為足堪足採信。
三、按債務人之代理人或使用人關於債之履行有故意或重大過失時，債務人應與自己
    之故意或過失，負同一責任，民法第二百二十四條前段定有明文。消費者領得信
    用卡後，應即在信用卡背面簽名，俾於事後持卡至特約商店簽帳消費時，得在帳
    單上簽名，供特約商店核對，此際該特約商店之地位即相當於發卡銀行之代理人
    或使用人，其必須在外觀上審查該信用卡是否為偽卡，消費者之簽名是否與信用
    卡上之簽名相符，若該簽帳消費者之簽名，在外觀上即可判定與信用卡上之簽名
    不同，則特定商店即應予拒絕受理，否則，該特約商店即有過失，此項過失，依
    民法第二百二十四條前段規定，應視同發卡銀行之過失。查前揭信用卡上之原始
    簽名為「甲○○」與系爭消費簽單上之簽名「林志明」不符，業如前述，且「林
    志明」者，衡諸常理，為男性之姓名，而被上訴人為乙女性，男女性別差異至為
    明確，上訴人之特約商店竟未予查證，逕予接受，顯有重大過失，依前揭說明，
    上訴人自應負重大過失責任，雖被上訴人未依約於二十四小時內辦理掛失，然上
    訴人之特約商店若依通常之注意義務，就持用前揭信用卡者之真偽稍加審查，即
    可發現冒用之事實，是就損害之發生言，乃係因上訴人之特約商店負有重大過失
    所致，二者且有直接因果關係，從而難認與被上訴人之未於二十四小時內與上訴
    人之損失有相當因果關係，自不得令被上訴人負給付之責，是被上訴人所辯為可
    採信。
四、綜上所述，被上訴人抗辯系爭消費款係為不詳之人以「林志明」簽名冒用，應由
    上訴人之特約商店負重大過失之責任，其不負給付之責，自屬可信。被上訴人主
    張系爭消費款係上訴人所為，且縱若係為第三人冒用，被上訴人未於二十四小時
    內掛失，被上訴人仍應負給付之責為不足採。從而上訴人本於信用卡契約請求上
    訴人給付前揭消費款及其利息、違約金為無理由，不應准許，其假執行之聲請亦
    失所附麗，應併予駁回。原審為上訴人敗訴之判決，及駁回其假執行之聲請，並
    無不合。上訴意旨指摘原判決不當，求予廢棄改判，無理由，應予駁回。
五、據上論結，本件上訴為無理由，依民事訴訟法第四百三十六條之一第三項、第四
    百四十九條第一項、第七十八條，判決如主文。
中      華      民      國    八十九    年      三      月    十七      日
                                            民事第民二庭審判長法官  吳光釗
                                                            法  官  吳青蓉
                                                            法  官  黃書苑
右為正本係照原本作成
不得上訴。
中      華      民      國    八十九    年      三      月    十七      日
~B法院書記官  林春城


司法院資訊處製作；財團法人民間司法改革基金會備份。
